臺灣臺北地方法院刑事裁定
110年度聲判字第252號
聲  請  人
即  告訴人  謝宜珊
代  理  人  許峻鳴律師
被      告  林清泉



上列聲請人即告訴人因告訴被告妨害自由案件，不服臺灣高等檢
察署檢察長110年10月4日110年度上聲議字第7766號駁回聲請再
議之處分（原不起訴處分案號：臺灣臺北地方檢察署110年度偵
字第20474號），聲請交付審判，本院裁定如下：
    主  文
聲請駁回。
    理  由
一、聲請意旨如附件「刑事聲請交付審判狀」、「刑事交付審判
    補充理由狀」所載。
二、按告訴人不服上級法院檢察署檢察長或檢察總長認再議為無
    理由而駁回之處分者，得於接受處分書後10日內委任律師提
    出理由狀，向該管第一審法院聲請交付審判；法院認為交付
    審判之聲請不合法或無理由者，應駁回之，刑事訴訟法第25
    8條之1、第258條之3第2項前段，分別定有明文。查本件聲
    請人即告訴人謝宜珊前以被告林清泉涉犯恐嚇危害安全犯行
    ，訴請臺灣臺北地方檢察署（下稱臺北地檢署）檢察官偵辦
    ，經檢察官偵查結果，認被告犯罪嫌疑不足，於民國110年7
    月16日以110年度偵字第20474號為不起訴處分，聲請人聲請
    再議，經臺灣高等檢察署（下稱高檢署）檢察長於110年10
    月4日以110年度上聲議字第7766號處分書認再議之聲請為無
    理由而駁回，聲請人於110年10月13日收受該處分書後10日
    內之110年10月22日委任律師向本院聲請交付審判，有上開
    不起訴處分書、再議駁回處分書、送達證書及本院卷附刑事
    交付審判聲請狀在卷可憑，是本件聲請交付審判之聲請並未
    逾越法定期間，合先敘明。
三、聲請人原告訴意旨略以：被告係聲請人之鄰居，因不滿聲請
    人屢次檢舉其亂丟菸蒂及違規停車，遂於109年9月8日中午1
    2時19分許，持手機朝聲請人所有之門牌號碼臺北市○○區○○
    街000號房屋(下稱本案房屋)拍攝，欲就聲請人所搭建之天
    花板舉發違法，嗣向聲請人承租上開房屋之承租人（下稱承
    租人）見狀外出查看，被告竟基於恐嚇危害安全之犯意，揚
    言「管他是誰的地，地誰的管他誰的，說難聽點，林北把他
    弄弄掉（臺語）」等加害財產之將來惡害通知，經承租人於
    翌日轉知聲請人，致聲請人心生畏懼。因認被告涉犯刑法第
    305條之恐嚇危害安全罪等語。
四、按犯罪事實應依證據認定之，無證據不得認定犯罪事實；不
    能證明被告犯罪者，應諭知無罪之判決，刑事訴訟法第154
    條第2項、第301條第1項分別定有明文。又認定不利於被告
    之事實，須依積極證據，苟積極證據不足為不利於被告事實
    之認定時，即應為有利於被告之認定，更不必有何有利證據
    ；聲請人之告訴，係以使被告受刑事訴追為目的，是其陳述
    是否與事實相符，仍應調查其他證據以資審認，最高法院30
    年上字第816號及52年台上字第1300號分別著有判例要旨可
    資參照。次按刑事訴訟法第258條之1規定告訴人得向法院聲
    請交付審判，核其立法意旨，係法律對於檢察官不起訴或緩
    起訴裁量權制衡之外部監督機制，此時，法院之職責僅在就
    檢察官所為不起訴或緩起訴之處分是否正確加以審查，藉以
    防止檢察機關濫權。依此立法精神，同法第258條之3第3 項
    規定：「法院就交付審判之聲請為裁定前，得為必要之調查
    。」其所謂「得為必要之調查」，係指調查證據之範圍應以
    偵查中曾顯現者為限，不可就新提出之證據再為調查，亦不
    可蒐集偵查卷宗以外之證據，否則將與刑事訴訟法第260條
    之再行起訴規定混淆不清，亦將使法院兼任檢察官之角色而
    有回復「糾問制度」之虞。又法院於審查交付審判之聲請有
    無理由時，除不起訴處分書所載理由違背經驗法則、論理法
    則或其他證據法則者外，不宜率予交付審判（法院辦理刑事
    訴訟案件應行注意事項第134項參照）。所謂告訴人所指摘
    不利被告之事證，未經檢察機關詳為調查，係指告訴人所提
    出請求調查之證據，檢察官未予調查，且若經調查，即足以
    動搖原偵查檢察官事實之認定及處分之決定，倘調查結果，
    尚不足以動搖原事實之認定及處分之決定者，仍不能率予交
    付審判。是本院就本案所應審查者，即在於不起訴處分書所
    載理由是否有違背經驗法則、論理法則或其他證據法則之情
    事，或是否有告訴人請求調查足資動搖原偵查檢察官事實認
    定及處分決定之證據，而未經檢察機關詳為調查者。況法院
    為交付審判之裁定時，視為案件已提起公訴，案件即進入審
    判程序，是法院裁定交付審判之前提，必須偵查卷內所存證
    據已符合刑事訴訟法第251條第1項規定「足認被告有犯罪嫌
    疑」，檢察官應提起公訴之情形，即該案件已經跨越起訴門
    檻，始應為交付審判之裁定。倘該案件須另行蒐證偵查，始
    能判斷應否交付審判者，因交付審判審查制度，並無如同再
    議制度，得為發回原檢察官續行偵查之設計，法院仍應依同
    法第258條之3第2項前段規定，以聲請無理由裁定駁回。
五、本院之判斷：
　㈠被告有於上開時間、地點拍照，並為前揭「管他是誰的地，
    地誰的管他誰的，說難聽點，林北把他弄弄掉（臺語）」發
    言等情，業據被告供述明確(見偵卷第5頁背面)，核與聲請
    人之指述大致相符(同上卷第7至8頁)，並經檢察官勘驗無誤
    (同上卷第9、10頁、他卷第15頁)，復經本院勘驗無訛，自
    堪認為真實。
　㈡按刑法第305條之恐嚇危害安全罪，所稱以加害生命、身體、
    自由、名譽、財產之事，恐嚇他人者，係指以使人生畏怖心
    為目的，而通知將加惡害之旨於被害人而言（最高法院52年
    台上字第751號判決意旨參照）。申言之，刑法第305條恐嚇
    危害安全罪之成立，客觀構成要件有三：須「行為人有陳述
    不法之惡害內容」、「將該惡害通知他人」、「致他人心生
    畏懼」。而所謂「不法之惡害內容」係指對於生命、身體、
    自由、名譽、財產之加害事實，且須行為人以人力而直接或
    間接得加支配掌握者而言；且行為人對於被害人為惡害通知
    之內容是否合於刑法上恐嚇之內涵，不能僅節錄隻字片語斷
    章取義，須綜觀被告通知之全部內容為判斷，審酌被告所以
    口出該等言詞之緣由、背景脈絡，主、客觀全盤情形為斷，
    要非僅憑聲請人主觀稱有心生畏怖，即遽認被告成立本罪；
    再者，若行為人係以正當合法之事，例如將至法院提告、起
    訴等循司法程序解決雙方紛爭之程序，或向行政機關檢舉等
    事由通知他人，縱他人因而心生畏懼，亦非本條所指之「不
    法惡害」。又所謂通知他人，不以直接之通知為限，確定之
    間接通知亦屬之，例如告知第三人轉知被害人是，然若屬不
    確定之間接為之，例如僅係在外揚言，並無要求聽聞者將之
    轉知被害人時，即難認已合於本條所謂之「通知他人」。是
    本案被告所為是否成立恐嚇危害安全罪，即須審究其行為是
    否該當於上開構成要件。
　㈢經查：
  ⒈經檢察官勘驗案發當日現場監視器影像，可見被告走至本案
    房屋，於屋外及屋內以手機拍照，並稱「他四處檢舉，看他
    怎麼檢舉」，經承租人出面，向其了解情況，詢問「又怎麼
    了」，被告答稱：「隔壁天花板被檢舉，林北這枚給它拆掉
    ，林北就不給你信（臺語）。」承租人則稱：「這地她的。
    」被告覆以：「管他是誰的地，地誰的管他是誰的，說難聽
    點，林北把它弄弄掉（臺語）。」、「換我給她檢舉。」、
    「看我比她栽調，還是林北比她栽調，林北要是沒給她拆掉
    ，林北……(臺語)」、「我是好心沒給你檢舉，她四處給人檢
    舉」等語(見偵卷第9頁)，足見被告所陳因認聲請人屢次對
    其檢舉，而欲以聲請人本案房屋之雨遮亦屬違建為由提出檢
    舉，尚非無據；且細繹其陳詞內容，亦僅係在表達其將透過
    檢舉程序，向主管機關告知本案房屋所存有之違法狀態，以
    供主管機關查察，以去除本案房屋之違法狀態之意。是檢舉
    行為本身，尚不致有何直接效果，尚待該管機關認定被檢舉
    者確有違失，並依法加以糾舉處罰，始生效果。倘被檢舉者
    並無違失，自無受裁罰之虞；若被檢舉者確有違失，倘立即
    停止違法行為，將來亦無於再遭取締開罰之憂，故檢舉本係
    合法行為，檢舉人並不因其檢舉行為而使被檢舉人之合法權
    益受侵害，此亦為聲請人所明知(見本院卷第6頁)。是被告
    所為上開欲檢舉聲請人本案房屋違法等語，縱有使聲請人財
    產受損之疑慮，但依上揭說明，仍屬合法權利之行使，自難
    認屬「不法之惡害內容」，而不該當於恐嚇危害安全罪之構
    成要件。
  ⒉又依檢察官勘驗之案發現場監視器影像畫面可知，被告上開
    對話內容均係與承租人對話(見偵卷第9、10頁)，聲請人並
    不在現場，此亦為聲請人所不爭執（同上卷第7頁背面），
    故被告已無將檢舉之旨「直接通知」聲請人之情事；且從監
    視器影像畫面，亦未見被告有要求承租人向聲請人轉達其間
    對話內容之意，依上揭說明，亦難認被告有將上開檢舉之旨
    「確定之間接通知」聲請人之情事，是要難與本條所謂「通
    知他人」之要件相合，益徵被告並無藉此陳述使聲請人心生
    畏懼之主觀犯意。至聲請人雖稱被告有拍攝一樓之監視器畫
    面，必然知悉聲請人在二樓觀看監視器，故被告實係直接與
    聲請人對話；又被告既係向承租人為本案陳述，依常情承租
    人自會將此事告知聲請人，無需被告另行為轉知之交待，故
    認被告有將惡害直接或確定之間接通知聲請人等語，惟此僅
    係聲請人主觀臆測，卷內並無證據顯示被告確知此情，自不
    得遽論被告有透過監視器與聲請人直接對話，或透過承租人
    轉知聲請人此情之客觀犯行，亦無使聲請人心生畏怖之主觀
    犯意。
  ⒊況聲請人亦明知因法律規定，本案房屋之天花板不會因被告
    之檢舉而被拆除(見本院卷第6頁)，業如上述，足徵聲請人
    稱因被告所為欲提出檢舉之言論而心生畏懼一節，已非無疑
    。至其指稱被告之房東因前有僱用工人拆除本案房屋一樓後
    方合法建造之鋁窗、雨遮之舉等情，與被告本案行為亦無任
    何關聯，要無從據此作為對被告不利之認定。
  ⒋至於聲請人聲請本件交付審判，著重在被告於警詢時所為不
    認識聲請人、聲請人於與鍾豔紅另案民事訴訟案件中未到場
    之供述與事實不符合一節，與本案被告究否該當於恐嚇危害
    安全罪之構成要件並無關聯性，並無再與審究之必要，併為
    敘明。
  ㈣承上，被告所陳「管他是誰的地，地誰的管他是誰的，說難
    聽點，林北把它弄弄掉（臺語）。」等語，綜合其前後陳述
    以觀，顯非屬不法之惡害通知，且被告主觀上亦無藉此陳述
    使聲請人心生畏怖之故意，至聲請人是否確實心生畏懼，亦
    非無疑。是縱令聲請人稱其因被告此揭言詞心生畏懼，猶不
    得以刑法恐嚇危害安全罪相繩。
六、綜上所述，原不起訴處分書及駁回再議處分書依偵查中曾顯
    現之證據為調查，並敘明所憑證據及判斷理由，認無證據證
    明被告涉有聲請人所指訴之恐嚇危害安全犯行，且上開處分
    所載證據取捨及事實認定之理由，均無違背經驗法則或論理
    法則之情事，是檢察官及高檢署檢察長以被告犯罪嫌疑不足
    ，予以不起訴處分及駁回再議之聲請，並無不當。聲請人指
    摘駁回再議之處分不當，聲請交付審判，為無理由，應予駁
    回。
七、依刑事訴訟法第258條之3第2項前段，裁定如主文。
中　　華　　民　　國　　111 　年　　2 　　月　　14　　日
　　　　　　　　　刑事第九庭  審判長法　官　黃怡菁
　　　　　　　　　　　　　　　　    法　官  商啟泰
                                    法  官　蔡宗儒
上正本證明與原本無異。
本裁定不得抗告。
                                    書記官  劉郅享
中　　華　　民　　國　　111 　年　　2 　　月　　15　　日